【裁判字號】    89,訴,171
【裁判日期】    890731
【裁判案由】    殺人未遂
【裁判全文】
臺灣苗栗地方法院刑事判決                          八十九年度訴字第一七一號
    公  訴  人  臺灣苗栗地方法院檢察署檢察官
    被      告  丙○○
    指定辯護人  本院公設辯護人  丁○○
右列被告因殺人未遂案件，經檢察官提起公訴（八十九年度偵字第一六二二號），本
院判決如左：
    主  文
丙○○殺人未遂，處有期徒刑伍年貳月。
    事  實
一、丙○○於民國八十九年四月二十一日十七時四十分許，在苗栗縣頭份鎮仁愛里二
    鄰仁愛二之一號旁乙○○經營之麵攤與乙○○發生口角衝突，竟無視乙○○年齡
    老邁（已六十八歲）、頭部自高處落下撞擊地面之石塊，必將危害乙○○之生命
    ，仍將乙○○整個抱起後，朝該麵攤旁矮牆內之榕樹石頭處丟擲，乙○○果因而
    頭撞擊地面上之石塊，致受有頭部損傷、顱底骨折及腦出血之傷，幸經路人報警
    將乙○○緊急送醫後，乙○○始倖免於難，並於現場將丙○○查獲到案。
二、案經苗栗縣警察局頭份分局報請臺灣苗栗地方法院檢察署檢察官偵查起訴。
    理  由
一、訊據被告丙○○矢口否認犯行，辯稱：當時是為了阻止被害人打他，於是蹲下後
    以雙手抱住被害人乙○○之右腳小腿，並未將被害人抱起朝下丟擲，也沒有想讓
    他摔倒受傷之意，是被害人自己摔到矮牆內，伊始進入矮牆內將被害人扶起。另
    公設辯護人為被告辯護稱：被告雖有將被害人弄倒之企圖，惟其目的是要避免被
    害人與之糾纏，並無殺人之犯意，況被害人僅有耳朵流血，頭部並未有任何傷口
    ，未曾開刀、縫合手術，於住院期間，僅單純吃藥療養，而無其他重大醫治行為
    ，所受之傷僅是普通傷害而已，並非如重光醫院診斷如此嚴重，且被告當時喝酒
    致體內血液酒精濃度達每公升○‧九七毫克，判斷能力已受影響等語。惟查：
    (一)被告於本院調查時雖否認證人甲○○於案發時曾在現場，惟證人甲○○於案發
      時確在現場全程目睹，業據該證人於警訊時證述明確，並經被害人陳述屬實，
      核與被告於警訊時所述有一名姓范的在現場情節相符，且被告亦坦承於警訊時
      是出於自由陳述，當時神智很清醒，是被告事後辯稱證人甲○○當時不在現場
      云云，顯不足採信。而被告係將被害人整個抱起後，將雙手縮回，使被害人頭
      部因而撞擊石頭，當時被告與證人間距離約五台尺等情，業據證人甲○○於本
      院調查時指證綦詳，核與被害人所指述被告係將其整個抱起後走一步才將其丟
      出去之情節大致相符，參以被告於警訊時亦坦承與甲○○只是認識，沒有任何
      怨仇，則其應不致誣攀被告，所述應堪採信。是被告所云只抱住被害人右腳之
      詞，已值懷疑，且被告於本院八十九年六月十四日調查時尚承認抱住被害人之
      小腿只是想讓他摔倒而已，於本院八十九年六月二十六日調查時，始又改稱並
      無讓被害人摔倒之意，前後供詞不一，足證被告前開所辯，皆係事後卸責之詞
      ，委無足採。
    (二)被告及公設辯護人雖辯稱：被告當時目的是要避免被害人與之糾纏，並無殺人
      之犯意，況被害人僅有耳朵流血，頭部並未有任何傷口，所受之傷僅是普通傷
      害等語。然被告為四十七歲之壯年男子，而被害人為近七十歲之老人，果如被
      告所云為避免被害人之糾纏，則只需擺脫被害人後離去現場即可，而非如被告
      所云將身體蹲下後將被害人整個抱起後朝榕樹下丟擲，況被告於警訊時已承認
      是因為其在案發現場情緒失控，再加上乙○○叫其離開，一時氣憤下才使他受
      重傷，於本院調查時並坦承案發時知道榕樹下有石頭，核與證人甲○○所證被
      告抱被害人時人很生氣乙節相符，則以被告係屬智力正常之成年男子，應知如
      將一般人之頭部自高處落下撞擊地面之石塊，必將危害該人之生命，況本件被
      害人已年齡老邁，而仍執意將乙○○整個抱起後，朝該麵攤旁矮牆內之榕樹石
      頭處丟擲，其有殺人之犯意甚明。至辯稱被害人未曾開刀、縫合手術，於住院
      期間，僅單純吃藥療養，無其他重大醫治行為，而認是普通傷害一節，經查，
      人之頭部為重要之身體器官，被害人當時頭部撞擊石頭，造成血流不止，血從
      耳朵流出，並造成頭部損傷、顱底骨折、腦出血，經送往崇光醫院後因病情需
      要進一步治療，乃轉診至長庚醫院，並住院十五天，業據證人甲○○、被害人
      乙○○陳述明確，並有重光醫院診斷證明書一紙在卷可稽，且現場之石頭及被
      告案發後為扶起被害人而沾到所穿的白色上衣處，確已染有相當多之血跡，有
      卷附之現場石頭照片三張及被告於警訊時之照片三張在卷可憑，足證被害人當
      時確已受有嚴重之傷害，如未經路人報警送醫，將有喪失生命之危險，參以被
      害人既為一近七十歲之老人，如對其頭部開刀反而造成更大之風險，故上開所
      辯，亦無足採信。
    (三)公設辯護人雖辯稱，被告當時喝酒致體內血液酒精濃度達每公升○‧九七毫克
      ，判斷能力已受影響，惟查：被告案發時雖有喝酒但神智很清楚，已據證人甲○○證述及被告供認屬實，且觀被告於警訊時之照片，神色自若，是其判斷能
      力，應未受任可影響。
    (四)綜上所述，被告及公設辯護人所辯皆不足採信，本件事證明確，被告犯行應堪
      認定。
二、按刑法上之殺人既、未遂與傷害致人於死或重傷罪之區別，應以加害人是否具有
    殺人之故意為斷，查本件被告於行為時主觀上具有殺人犯意甚明，核被告所為，
    係犯刑法第二百七十一條第二項、第一項之殺人未遂罪。被告雖以殺人之故意丟
    擲被害人，惟被害人嗣經急救後未發生死亡之結果，是被告殺人犯行僅止於未遂
    ，應依刑法第二十六條前段未遂犯之規定減輕其刑。爰審酌被告與被害人之關係
    、犯罪之動機及當時所受之刺激、所生危害至大，竟因小怨動輒欲丟擲被害人致
    死、惡性非輕，犯後並無悔意及檢察官之求刑等一切情狀，量處如主文所示之刑
    ，以示懲儆。又檢察官雖具體求處被告有期徒刑六年，惟審酌被告前無不良素行
    ，酒後與被害發生衝突始臨時起意，並非預謀，本院認上開求處過重，附此敘明
    。末查，被告用以殺人之石頭，既非被告所有，又非違禁物，尚乏沒收之依據，
    爰不另為沒收之諭知，併予敘明。
據上論斷，應依刑事訴訟法第二百九十九條第一項前段，刑法第二百七十一條第二項
、第一項、第二十六條前段，判決如主文。
本案經檢察官蔡宗熙到庭執行職務。
中      華      民      國    八十九    年      七      月    三十一    日
                                      臺灣苗栗地方法院刑事庭
                                          審判長法  官  吳 炳 桂
                                                法  官  林 誌 誠
                                                法  官  黃 建 都
右正本證明與原本無異
如不服本判決，應於判決送達後十日內，向本院提出上訴狀（應附繕本），上訴於臺
灣高等法院臺中分院。
                                                書記官  黃 士 益
中      華      民      國    八十九    年      八      月      二      日
附錄本案論罪科刑法條全文
刑法第二百七十一條第一項、第二項
殺人者，處死刑、無期徒刑或十年以上有期徒刑。
前項之未遂犯罰之。


司法院資訊處製作；財團法人民間司法改革基金會備份。
